【裁判字號】    97,訴,906
【裁判日期】    970808
【裁判案由】    毒品危害防制條例
【裁判全文】
臺灣基隆地方法院刑事判決               97年度訴字第906號
公  訴  人  臺灣基隆地方法院檢察署檢察官
被      告  乙○○
上列被告因違反毒品危害防制條例案件，經檢察官提起公訴（97
年度毒偵字第699 號），被告並為有罪陳述，本院合議庭乃裁定
由受命法官獨任以簡式審判程序進行審理，並判決如下：
    主  文
乙○○施用第二級毒品，累犯，處有期徒刑月；又施用第一級
毒品，累犯，處有期徒刑柒月，扣案之注射針筒壹支，沒收。應
執行有期徒刑玖月，扣案之注射針筒壹支，沒收。
    事  實
一、前案紀錄：
  (一)乙○○前因初犯施用毒品案件，經觀察、勒戒後，認無繼續
    施用毒品之傾向，於民國90年10月12日經釋放出所，並由臺
    灣基隆地方法院檢察署檢察官於90年10月15日，以90年度毒
    偵字第1497號為不起訴處分確定。
  (二)繼而復分別因(甲)二犯施用毒品案件，經觀察、勒戒後，認有
    繼續施用毒品之傾向，經法院裁定強制戒治（俟91年11月7
    日始因停止戒治並付保護管束而經釋放出所；92年6 月2 日
    管束期滿未經撤銷而完成本次毒癮戒斷療程），並由臺灣基
    隆地方法院檢察署檢察官提起公訴，經本院於91年8 月20日
    ，以91年度訴字第311 號判決有期徒刑七月確定；(乙)犯竊盜
    案件，經本院於91年8 月30日，以91年度易字第213 號判決
    有期徒刑六月確定。所犯(甲)(乙)二案，則經合併定刑為有期徒
    刑一年（本院92年度聲字第136 號裁定），91年11月7 日發
    監執行、92年10月17日執行完畢（構成累犯）。
  (三)其後，又於前揭(二)(甲)所述之強制戒治執行完畢以後之五年以
    內，再犯施用毒品案件（三犯施用毒品案件；施用毒品時間
    ：自93年3 月間起，至94年6 月16日止），由臺灣基隆地方
    法院檢察署檢察官提起公訴，經本院於94年7 月20日，以94
    年度訴字第194 號判決有期徒刑十一月、四月，應執行有期
    徒刑一年二月確定，94年9 月21日發監執行、95年8 月12日
    執行完畢（構成累犯）。
  (四)再分別因(丙)四犯施用毒品案件（施用毒品時間：96年7 月12
    日），由臺灣基隆地方法院檢察署檢察官提起公訴，經臺灣
    高等法院於97年4 月9 日，以97年度上訴字第602 號判決有
    期徒刑十月確定而未發監；(丁)五犯施用毒品案件（施用毒品
    時間：96年10月9 日），由臺灣基隆地方法院檢察署檢察官
    提起公訴，經臺灣高等法院於97年5 月14日，以97年度上訴
    字第1150號判決有期徒刑七月、四月，應執行有期徒刑十月
    確定而未發監（以上，均不構成累犯）。
二、本案事實：
    乙○○猶不思戒除毒癮，復基於施用第二級毒品安非他命類
    （安非他命暨甲基安非他命）之犯意，於97年1 月26日上午
    10時，在宜蘭縣壯圍鄉○○路之不詳朋友住處，將安非他命
    類置入玻璃球吸食器內燒烤使生霧化白煙再以口鼻吸食，藉
    以施用第二級毒品安非他命類1 次。其後，復萌生施用第一
    級毒品海洛因之犯意，於97年1 月27日下午6 時，在基隆市
    暖暖區○○街386 號之不詳朋友住處，將稀釋後之海洛因置
    入注射針筒再持以施打血管，藉以施用第一級毒品海洛因1
    次。乃為警於97年1 月27日晚間9 時30分，在基隆市○○區
    ○○街386 號搜索查獲，並扣得乙○○所有之注射針筒1 支
    ，經採其尿液送驗，結果呈嗎啡（海洛因代謝後尿液檢出成
    份）、安非他命暨甲基安非他命陽性反應，而悉上情。
三、案經基隆市警察局第三分局移送臺灣基隆地方法院檢察署檢
    察官偵查起訴。
    理  由
壹、程序事項
    本案被告乙○○所犯者非為死刑、無期徒刑、最輕本刑為三
    年以上有期徒刑之罪或高等法院管轄之第一審案件，其於準
    備程序進行中，先就被訴事實為有罪之陳述，經告知其簡式
    審判程序之旨，並聽取公訴人、被告之意見後，本院業已依
    刑事訴訟法第二百七十三條之一第一項規定，裁定由受命法
    官獨任以簡式審判程序進行本案之審理。
貳、實體事項
一、前揭事實業據被告乙○○於本院審理時坦承在卷，且有被告
    所有之注射針筒1 支扣案可佐。又被告為警查獲而採集之尿
    液檢體，經送請臺灣尖端先進生技醫藥股份有限公司以氣相
    層析質譜儀法為確認檢驗之結果，呈嗎啡（海洛因代謝後尿
    液檢出成份）、安非他命暨甲基安非他命陽性反應。此亦有
    臺灣尖端先進生技醫藥股份有限公司97年2 月4 日濫用藥物
    檢驗報告1 份，暨足與上開檢驗報告相對應之尿液檢體對照
    表1 件在卷可憑；參之以酵素免疫分析或薄層定性分析等方
    式為初步篩檢者，檢驗結果雖有相當程度偽陽性之可能，然
    以氣（液）相層析、質譜分析之儀器為交叉確認者，檢驗結
    果出現偽陽性之機率則極低，因而具有公信力，核足為對涉
    嫌人不利之認定；尤以「毒品施用後於尿液、血液中可檢出
    之最大時限，與施用劑量、施用頻率、施用方式、施用者飲
    水量之多寡、個人體質、代謝情況、檢體收集時間點及所用
    檢測方法之靈敏度等因素有關，因個案而異。依據Clarke's
     Isolation Identification of Drugs第二版記載，血液中
    藥物之半衰期（濃度減半所需時間）分別為古柯鹼0.7-1.5
    小時、海洛因3 分鐘（其代謝物為嗎啡2-3 小時）、嗎啡2-
    3 小時、大麻20-36 小時、安非他命12小時（當尿液偏酸性
    時，為4-8 小時）、甲基安非他命9 小時、Ketamine2-4 小
    時，而MDMA約8.49小時。一般於尿液中可檢出之最大時限，
    古柯鹼為施用後1-4 天、海洛因2-4 天、嗎啡2-4 天、大麻
    1-10天、安非他命1-4 天、甲基安非他命1-5 天、MDMA1-4
    天、MDA 1-4 天、Ketamine2-4 天。」此復曾經行政院衛生
    署藥物食品檢驗局以92年7 月23日管檢字第0920005609號函
    釋在案。勾稽以觀，足見被告於本院審理時之任意性自白，
    與事實相符，堪可採信。再者，被告查有如本判決事實欄一
    所載施用毒品之前案紀錄。觀諸卷附臺灣高等法院被告前案
    紀錄表、不起訴處分書、刑事判決之內容即明。從而，本案
    事證明確，被告於初犯施用毒品案件之五年以內，再犯施用
    毒品之犯行，堪可認定，應依法論科。
二、論罪科刑：
  (一)查海洛因、安非他命類分別係毒品危害防制條例所列管之第
    一級、第二級毒品，此為該條例第二條第二項第一款、第二
    款所明定。按犯毒品危害防制條例第十條之罪（施用毒品罪
    ）者，檢察官應聲請法院裁定，令被告入勒戒處所觀察、勒
    戒，經勒戒處所陳報，認受觀察、勒戒人無繼續施用毒品傾
    向者，應即釋放，並為不起訴之處分；認有繼續施用毒品傾
    向者，即應聲請法院裁定令入戒治處所強制戒治，俟強制戒
    治期滿釋放，再為不起訴之處分。惟依上揭規定觀察勒戒或
    強制戒治執行完畢釋放後，五年內再犯毒品危害防制條例第
    十條之罪（施用毒品罪）者，檢察官即應依法追訴，毒品危
    害防制條例第二十條第一項、第二項、第二十三條第二項分
    別定有明文。
  (二)核被告於初犯施用毒品案件以後之五年以內，再犯施用第一
    級毒品海洛因、第二級毒品安非他命類（安非他命、甲基安
    非他命）之行為，係犯毒品危害防制條例第十條第一項之施
    用第一級毒品罪及同條第二項之施用第二級毒品罪。被告施
    用毒品前、後持有第一級毒品海洛因、第二級毒品安非他命
    類（安非他命、甲基安非他命）之低度行為，各應分別為施
    用第一級、第二級毒品之高度行為所吸收，均不另論罪。
  (三)查起訴書雖誤繕被告施用毒品之時間、地點，然此業據蒞庭
    檢察官於未變動其社會基本事實同一性之前提下，當庭更正
    如本判決事實欄之所載，此有本院審判筆錄在卷可稽；核此
    更正範圍，亦無礙於原起訴所特定之事實。本於檢察一體之
    原則，本院當以蒞庭檢察官所到庭更正者，為起訴所指之犯
    罪時、地。
  (四)被告所犯上開二罪，犯意各別，行為互殊，應予分論併罰。
  (五)被告查有如本判決事實欄一(二)(三)所載之犯罪科刑及其刑之執
    行情形，此有臺灣高等法院被告前案紀錄表附卷足考。乃於
    前案有期徒刑執行完畢後，五年以內，故意再犯本起最重本
    刑有期徒刑以上之罪，為累犯，應依刑法第四十七條第一項
    規定，就其所犯各罪分別加重其刑。
  (六)本院審酌被告犯罪之動機、吸食頻率、曾有施用毒品之前科
    仍不知戒除，惟慮及其犯後坦承犯行、所犯乃戕害自己身心
    健康，尚未危及他人等一切情狀，分別量處如主文所示之刑
    ，併定其應執行之刑。末以，犯罪在96年4 月24日以前，且
    所犯復非「中華民國九十六年罪犯減刑條例第三條第一項所
    列各罪且經宣告死刑、無期徒刑或逾有期徒刑一年六月之刑
    」者，方得適用中華民國九十六年罪犯減刑條例第二條第一
    項第三款減其刑期或金額二分之一。茲就本案而論，被告實
    行犯罪之時間，既係97年1 月26日、97年1 月27日，詳如前
    述，則其當與旨揭減刑要件不符，而無從邀此減刑之寬典。
    從而，本案尚不在應適用中華民國九十六年罪犯減刑條例第
    二條第一項第三款規定予以減刑之列，併此指明。
  (七)扣案之注射針筒1 支，核屬一般市售藥用注射針筒，而非專
    供施用毒品之器具，此業經本院當庭勘驗無誤（參見本院審
    判筆錄）；兼以併係被告所有，供本案犯罪之所用，此亦據
    被告敘明在卷（參見本院審判筆錄），爰依刑法第三十八條
    第一項第二款規定，於所犯該罪之主文項下宣告沒收。
據上論斷，應依刑事訴訟法第二百七十三條之一第一項、第二百
九十九條第一項前段，毒品危害防制條例第二十三條第二項、第
十條第一項、第二項，刑法第十一條前段、第四十七條第一項、
第五十一條第五款、第三十八條第一項第二款，判決如主文。
本案經檢察官甲○○到庭執行職務。
中    華    民    國    97    年    8     月    8     日
                  刑事第四庭法  官  王慧惠
以上正本證明與原本無異。
如不服本判決應於收受本判決後10日內向本院提出上訴書狀，其
未敘述上訴理由者，並得於提起上訴後10日內向本院補提理由書
狀（均須按他造當事人之人數附繕本）「切勿逕送上級法院」。
中    華    民    國    97    年    8     月    8     日
                            書記官  王一芳
附錄論罪法條：
毒品危害防制條例第10條第1 項、第2 項
施用第一級毒品者，處6 月以上5 年以下有期徒刑。
施用第二級毒品者，處3 年以下有期徒刑。


司法院資訊處製作；財團法人民間司法改革基金會備份。
